【裁判字號】    89,訴,908
【裁判日期】    891031
【裁判案由】    偽造文書等
【裁判全文】
臺灣桃園地方法院刑事判決                          八十九年度訴字第九八號
    公  訴  人  臺灣桃園地方法院檢察署檢察官
    被      告  丙○○
右列被告因偽造文書等案件，經檢察官提起公訴（八十九年度偵字第七八二一號），
本院判決如左：
    主      文
丙○○無罪。
    理      由
一、公訴意旨略以：被告丙○○與被害人甲○○係朋友關係，因於八十八年九月間二
    度陪同甲○○與乙○○洽談車禍之和解事宜，乃利用甲○○於八十八年十月間入
    獄執行機會，未經甲○○之授權而偽造委託書，並持向乙○○主張，使乙○○陷
    於錯誤，以為丙○○得有甲○○之授權，乃於八十八年十月二十二日，在桃園縣
    楊梅鎮某處之檳榔攤，與丙○○一同簽立和解書，並交付二十萬元予丙○○作為
    車禍之賠償金額以便轉交甲○○，丙○○收受二十萬元後遂於八十八年十一月一
    日，偽造以甲○○之名義，向本署提出撤回告訴狀，因認被告丙○○涉有刑法第
    三百三十九條第一項之詐欺取財及同法第二百十六條、第二百十條之行使偽造私
    文書等罪嫌云云。
二、按犯罪事實應依證據認定之，無證據不得推定其犯罪事實，又不能證明被告犯罪
    者，應諭知無罪判決，刑事訴訟法第一百五十四條、第三百零一條第一項分別定
    有明文。訊據被告丙○○，堅詞否認前開犯行，辯稱其確信已得有甲○○口頭之
    委託，授權其代為處理有關車禍之求償暨和解事宜等語。
三、經查，被告丙○○曾數度陪同甲○○前去與乙○○洽談車禍之和解事宜乙節，業
    據甲○○、乙○○述明在卷（見偵字第一七六０八號卷第第二八頁反面、四二頁
    反面、第四六頁反面、第四七頁，偵字第七八二一號卷第七頁及反面，本院八十
    九年八月四日訊問筆錄）。次查，八十八年十月二十二日和解成立之後，被告旋
    於同年月二十六日去函至台灣台北監獄予甲○○，向之表明：「你委託我處理和
    解一事，我已辦妥，二十萬元和解金會先寄上一萬元，餘款代為保管，你如需要
    ，請寫信告知再寄給你，這二天我會帶委託書去撤回告訴」等語，有甲○○提出
    之該信函影本一紙在卷可憑。雖甲○○稱係迄八十八年十一月二十一日始收受該
    信，惟查，該封信函係寄達台灣台北監獄，然甲○○於八十八年十月二十一日即
    已轉往彰化監獄執行，此據其於偵查中陳明（見偵字第一七六０八號卷第三三頁
    ），因之，其遲延收信顯係因監獄間之轉送代遞而稽拖延宕所致，尚難據此遽謂
    係肇基於被告有意推托之故。查被告若有意趁隙詐取錢財，茲於得逞後，被告隱
    之瞞之，秘而不宣，尚嫌未及，殊無更向甲○○明言坦稱此事之可能，職是，稽
    之於和解成立後不數日，被告旋汲汲於去信以向甲○○表明已圓滿處理完妥所受
    託辦理之有關和解之事此情，倘非係於其數度陪同甲○○前去與乙○○洽談和解
    事宜此過程當中，因甲○○之言行舉止致使其確信已得有甲○○之授權委之代為
    處理和解事宜，被告焉會多事為此蛇足及自暴佞行之舉？衡此，自堪認被告辯稱
    其確信已得有甲○○口頭之委託授權等語，要非妄言子虛，胥值採信。再按，代
    理權之授與可向相對人或第三人為之，且無一定之方式，民法規定甚明，況以口
    頭之方式授權，事所多有，比比皆是，因之，公訴人謂「若被告受有甲○○之委
    託，應立有書面之委託書，或由甲○○親自告知乙○○，而不會僅以口頭為之」
    ，執此指被告必未曾得有授權云云，洵非的論，並非可取。至公訴人另指被告於
    收受賠償金逾半年之久而尚未轉交與甲○○云云，據此充其量或可認被告有侵占
    之情事，要難謂其必有詐欺之意。綜述，縱令客觀上甲○○並未授權，然既因王
    某之言語舉措致使被告於主觀上確信已得有授權，嗣並依此確信代為全權處理和
    解事宜，自未能指被告主觀上具有偽造私文書並行使之以詐取和解金之故意，惟
    諸此各罪均不處罰過失犯，從而即不得繩之以本件各罪之責，依首開法條說明，
    自應為無罪之諭知。
四、代為收取之賠償金二十萬元，被告已花用殆盡，此據其於本院調查時承明（見本
    院八十九年八月十五日訊問筆錄），其此舉是否涉有侵占罪嫌，因非屬本件起訴
    範圍，本院無從逕予審酌，應請檢察官另行依法辦理。
據上論斷，應依刑事訴訟法第三百零一條第一項，判決如主文。
本案經檢察官魏雯祈到庭執行職務。
中      華      民      國    八十九    年      十      月    三十一    日
                              臺灣桃園地方法院刑事第三庭
                                  法  官  蔡榮澤
右正本證明與原本無異。
如不服本判決，應於判決送達後十日內向本院提出上訴狀( 應附繕本 )，上訴於
臺灣高等法院。
                                    書記官   劉德壽
中        華        民        國   八十九   年   十一   月    二十九    日


司法院資訊處製作；財團法人民間司法改革基金會備份。
